【裁判字號】    91,交聲,547
【裁判日期】    920716
【裁判案由】    違反道路交通管理處罰條例聲明異議
【裁判全文】
臺灣臺北地方法院交通事件裁定                    九十一年度交聲字第五四七號
    原處分機關  交通部公路總局臺北區監理所
    異  議  人  甲○○
    即受處分人
右列受處分人即異議人因違反道路交通管理處罰條例案件，對於交通部公路總局臺北
區監理所中華民國九十一年三月二十七日所為之處分（原處分案號：北監五字第裁四
０－ＡＡ0000000號），聲明異議，本院裁定如左：
    主      文
異議駁回。
    理      由
一、按交通違規事件裁罰案件，性質上屬於交通行政主管機關本於職權就公法上具體
    事件所為之決定而對外直接發生法律效果之單方行政行為，參酌行政法院五十六
    年度判字第八一號判例意旨「本件原告行為時尚在舊所得稅法施行期間，實體上
    固應適用舊法，但被告官署稽徵程序係開始於現行所得稅法令公布施行以後，程
    序上即應適用新法」，本件道路交通管理處罰條例雖於民國九十年一月十七日公
    布修正，於同年六月一日施行，依行政「實體從舊，程序從新」原則，尚無比較
    新舊法之問題，而本件行為時法為修正前之舊法，核先敘明。按小客車行駛於公
    告之專用快速道路，其汽車駕駛人或前座乘客未繫安全帶者，處汽車駕駛人新臺
    幣（下同）一千五百元罰鍰，修正前道路交通管理處罰條例第三十一條第一項定
    有明文。另汽車駕駛人違規行為經以科學儀器取得證據資料者，當場不能或不宜
    攔截製單舉發者，得對汽車所有人逕行舉發處罰，前項逕行舉發，應記明車輛牌
    照號碼、車型等可資辨明之資料，查明汽車所有人姓名或名稱、住址後，製單舉
    發處罰之，同條例第七條之二第一項第六款、第二項亦分別定有明文。再汽車駕
    駛人或前座乘客未繫安全帶，嗣為警逕行舉發，而在舉發通知單上所載之應到案
    日期前到案聽候裁決，經主管機關調查後仍認定其有上開違規行為者，依違反道
    路交通管理事件統一裁罰基準及處理細則第四十四條第一項及違反道路交通管理
    事件統一裁罰基準表（以下稱基準表）之規定，需對該行為人處以一千五百元。
    而逕行舉發違反道路交通管理事件，經汽車所有人依通知單之應到案日期前到案
    ，並告知違規駕駛人姓名、身分證統一編號及住址者，處罰機關應即另行通知違
    規駕駛人到案依法處理；逾應到案日期，處罰機關應依道路交通管理處罰條例第
    八十五條第三項規定處罰該汽車所有人，違反道路交通管理事件統一裁罰基準及
    處理細則第二十四條亦定有明文。
二、本件受處分人即異議人甲○○所有之號牌ＧＬ─七七九八自小客車，於八十九年
    一月五日中午十二時五十二分許，行經水源快速道路，當時之駕駛人於行駛中未
    繫安全帶，經警照相舉發受處分人所有該部汽車有違反前揭道路交通管理處罰條
    例第三十一條第一項之行為，將舉發單送達於受處分人，受處分人拒收，原處分
    機關乃依道路交通管理處罰條例第三十一條第一項、第八十五條第三項及違反道
    路交通管理事件統一裁罰基準及處理細則第二十四條、第四十四條第一項暨基準
    表之規定，就受處分人所有該部汽車駕駛人於行駛中未繫安全帶，逕行裁處所有
    人即受處分人罰鍰一千五百元。
三、受處分人異議意旨略以：受處分人並未收受此項舉發之通知，又本件並無證據證
    明有此違規情事，且依八十九年一月之交通法令，尚未實施未繫安全帶處罰之明
    令云云，惟查，本件舉發單位確有寄發本件北市警交大字第ＡＡ0000000
    號臺北市政府警察局舉發違反道路交通管理事件通知單，經郵政機關註明「拒收
    」字樣退回寄件人等情，有前揭通知單及信件封面影本附卷可佐，又號牌ＧＬ─
    七七九八自小客車於右揭時地行駛中，駕駛人並未繫安全帶乙節，亦有採證照片
    一張附卷足憑，另臺北市○○○○道路業經臺北市政府於八十六年一月二十六日
    以府交二字第八六０一三九二八００號公告為修正前道路交通管理處罰條例第三
    十一條第一項之專用快速道路等情，有臺北市政府交通局九十二年五月十九日北
    市交三字第０九二三一九二六三００號函及函附之「臺北市實施小客車駕駛人、
    前座乘客應繫安全帶之專用快速道路管制路段圖」可佐，另道路交通管理處罰條
    例第三十一條第一項關於繫安全帶之規定，於八十六年一月二十二日即修正制定
    「小客車行駛於公告之專用快速道路，其汽車駕駛人或前座乘客未繫安全帶者，
    處汽車駕駛人新臺幣（下同）一千五百元罰鍰。」，並於九十年一月十七日修正
    為「汽車行駛於道路上，其汽車駕駛人或前座乘客未繫安全帶者，處駕駛人新臺
    幣一千五百元罰鍰；其實施及宣導辦法，由交通部定之。」其處罰之範圍自原公
    告之專用快速道路，擴大至所有道路，非謂九十年一月十七日前，所有前座未繫
    安全帶之行為均不處罰，綜上各節，受處分人所辯均無可採，本件事證明確，受
    處分人所有該部汽車之駕駛人確有違規行為乙節，堪以認定。
四、綜上所述，受處分人所有前開汽車之前座乘客確有在前揭時地於行駛中未繫安全
    帶之違規行為，從而原處分機關乃依修正前道路交通管理處罰條例第三十一條第
    一項、第八十五條第三項及違反道路交通管理事件統一裁罰基準及處理細則第二
    十四條、第四十四條第一項暨基準表之規定，裁處受處分人罰鍰一千五百元核無
    違誤，本件受處分人之異議為無理由，自應將其異議駁回。
據上論斷，應依道路交通案件處理辦法第十九條，裁定如主文。
中      華      民      國    九十二    年      七      月      十六    日
          臺灣臺北地方法院交通法庭
                                          法  官  陳  嘉  琪
右正本證明與原本無異。
如不服本裁定，應於裁定送達後五日內向本院提出抗告狀。
                                          書記官  林  素  霜
中      華      民      國    九十二    年      七      月      十八    日


司法院資訊處製作；財團法人民間司法改革基金會備份。
